臺灣桃園地方法院民事判決　　　　　　 100年度訴字第1587號
原　　　告　宋文雄
被　　　告　台灣省石門農田水利會
法定代理人　莊玉光
訴訟代理人　彭成青律師
上列當事人間請求債務人異議之訴事件，本院於民國100 年11月
17日辯論終結，判決如下：
    主  文
原告之訴駁回。
訴訟費用由原告負擔。
    事實及理由
一、原告主張：被告以本院97年度訴字第1009號及臺灣高等法院
    98年度上易字第159 號確定判決為執行名義聲請強制執行，
    命原告將坐落桃園縣龍潭鄉○○○段264-101 地號土地（下
    稱系爭土地）上，如執行名義附圖所示A 、B 、C 之地上物
    （下稱系爭地上物）拆除並返還土地。系爭土地上只有橫跨
    中興路與武漢路地基四公尺以上寬之行人陸橋，當初建橋時
    系爭土地地主即同意政府作公用橋樑之用，惟被告卻又將該
    橋墩下空隙處出租原告並收取租金，豈非一地兩用私自圖利
    ，況原告於該橋墩下空隙處擺設流動小吃攤販迄今已30餘年
    ，該執行事件因債權人即被告查報執行標的錯誤不確實，原
    告於民國（下同）100 年8 月15日依強制執行法第17條規定
    聲明異議後，經本院民事執行處於100 年9 月13日以桃院永
    100 司執光字第22111 號通知書撤銷該案件之執行命令。惟
    被告事後再以同一執行名義聲請強制執行，本院執行處於10
    0 年10月4 日以桃院永100 司執金字第70146 號函，認定前
    開執行案駁回該案債權人即被告之裁定不具實質確定力，被
    告仍可持原執行名義再次聲請強制執行，然系爭土地上之地
    上物除建築公用行人陸橋及擴及四周五六公尺橋基外，橋下
    空間無地上物存在，執行機關誤認橋墩空隙流動攤販之原告
    為執行對象，實屬有誤。原告於前開台灣高等法院案件審理
    中已主張上述事實並提出相關證據，承審法院卻未審酌相關
    事證，前開判決既有不當，爰依強制執行法第14條之規定提
    起債務人異議之訴，求為判決撤銷本院100 年度司執字第70
    146 號強制執行程序云云。
二、被告則辯稱：
    (一)本案被告執本院97年度訴字第1009號及臺灣高等法院98年
      度上易字第159 號民事判決暨確定證明書等為執行名聲請
      強制執行。而上開本院判決主文第1 項記載：「被告應將
      坐落於桃園縣龍潭鄉○○○段264- 101地號土地上，如附
      圖所示A 、B 、C 之地上物拆除，並將土地返還原告。」
      上開執行名義附圖所示之系爭地上物至今仍未拆除，原告
      竟又提起債務人異議之訴，依其主張事實，既非就任何足
      以消滅或妨害債權人（即被告）之請求提起異議之訴，顯
      見原告所請未符合強制執行法第14條第1 項前段規定之法
      定要件。
    (二)原告上開訴訟審理中，皆係以兩造間有租賃關係存在為答
      辯，就系爭地上物是否為其所有之事實從未爭執，如今卻
      在被告據該執行名義提起強制執行程序後，方主張系爭地
      上物非其所有。若對有實體確定力之執行名義依強制執行
      法第14條第1 項後段規定提起債務人異議之訴，必以該異
      議之事由發生於既判力基準時以後，蓋有既判力之執行名
      義，其執行名義請求權於既判力基準時確定存在，為既判
      力之事實，自不許債務人嗣後另藉債務人異議之訴否定判
      決確定之事實，以免發生與既判力抵觸之情形，因此與既
      判力相抵觸之事實不得為異議之事由。惟原告並未提出任
      何足以消滅或妨害被告請求之事證，反而以執行標的非其
      所有等違反既判力效力之理由提起本案訴訟，是原告之訴
      違反強制執行法第14條第1 項後段之規定，為無理由，爰
      聲明駁回原告之訴。
三、按執行名義成立後，如有消滅或妨礙債權人請求之事由發生
    ，債務人得於強制執行程序終結前，向執行法院對債權人提
    起異議之訴；如以裁判為執行名義時，其為異議原因之事實
    發生在前訴訟言詞辯論終結後者，亦得主張之，強制執行法
    第14條定有明文。次按，強制執行法第14條規定，債務人異
    議之訴須主張執行名義成立後，有消滅或妨礙債權人請求之
    事由發生，始得為之。所謂有消滅債權人請求之事由，係指
    足以使執行名義之請求權及執行力消滅之原因事實而言。又
    債務人所主張消滅或妨害債權人請求之事由，須係發生在執
    行名義成立之後者始得為之。若主張之事由在執行名義成立
    之前即已存在，則為執行名義之裁判，縱有未當，亦非異議
    之訴所能救濟，亦即如係以裁判為執行名義時，其為異議原
    因之事實發生在前訴訟言詞辯論終結前者，縱該為執行名義
    之裁判有何不當，即與異議之訴之要件不符，即不得提起（
    最高法院97年度台上字第2653號判決意旨參照）。經查，本
    件原告起訴請求撤銷之本院100 年司執字第70146 號強制執
    行事件係以本院97年度訴字第1009號、台灣高等法院98年度
    上易字第159 號確定判決為執行名義，業經本院依職權調取
    執行卷宗確認屬實，並有相關執行名義影本在卷足憑（卷第
    13-24 頁）。原告既自承其本件起訴主張之原因事實，皆於
    上揭台灣高等法院98年度上易字第159 號言詞辯論終結前即
    已存在且經原告於訴訟中提出，但未為該案承審法官所採納
    等語（卷第26頁背面），揆諸強制執行法第14條第1 項及前
    揭裁判意旨，縱該為執行名義之裁判有何不當，亦與強制執
    行法第14條第1 項之要件不符，從而，本件原告之訴為無理
    由，應予駁回。
四、據上論斷，本件原告之訴為無理由，依民事訴訟法第78條，
    判決如主文。
中    華    民    國   100    年    11    月    30    日
                  民事第一庭    法  官  邱璿如
以上正本係照原本作成
如對本判決上訴，須於判決送達後 20 日內向本院提出上訴狀。
如委任律師提起上訴者，應一併繳納上訴審裁判費。
中    華    民    國   100    年    11    月    30    日
                                書記官  利冠蔚